---
title: Analisis Exploratorio de Hurtos en Colombia
author: Lina Marcela Quintero - Felipe Clement Santacruz
date: "`r Sys.Date()`"
output:
  html_document:
    toc: true
    toc_depth: 3
    number_sections: true
    theme: yeti
    highlight: tango
---

```{r libs, include=FALSE}
library(tidyverse)
gctorture(FALSE)
```

# Carga de Datos {.tabset .tabset-pills}

Aqui cargamos los datos de las fuentes blah blah...

## Hurto 2017

```{r load_hurto}
data_hurto_raw <- read.csv("hurto.csv")
str(data_hurto_raw)
```

## Pobloacion por Municipio

```{r load_municipios}
data_municipios_raw <- read.csv("municipios.csv")
str(data_municipios_raw)
```

## Estadisticas Educación por ETC

```{r load_edu}
data_educacion_raw <- read.csv("educacion.csv")
str(data_educacion_raw)
```

# Limpieza {.tabset .tabset-pills}

Limpiaremos blah...

## Hurto 2017

Se eliminan las columnas:

* `Fecha`, blah...
* `Hora`
* `Barrio`
* `País.de.nacimiento`
* `Profesión`
* `Código.DANE`
* `Cantidad`

```{r delete_hurtos}
removable_columns <- c("Fecha", "Hora", "Barrio", "País.de.nacimiento", "Profesión", "Código.DANE", "Cantidad")

data_hurto_tidy <- data_hurto_raw[, -which(colnames(data_hurto_raw) %in% removable_columns)]

str(data_hurto_tidy)
```

Normalizamos los nombres de las columnas.

```{r norm_hurtos}
colnames(data_hurto_tidy) <- c("departamento", "municipio", "dia", "zona", "clase_de_sitio", "arma_empleada", "movil_agresor", "movil_victima", "edad", "sexo", "estado_civil", "clase_de_empleado", "escolaridad")

str(data_hurto_tidy)
```

Se elimina `(CT)` de los datos en la columna `Municipio`.

```{r clean_hurto}
remove_capital <- function(city_factor) {
  city <- as.character(city_factor)
  no_capital <- gsub(" \\(CT\\)", "", city)

  return(no_capital)
}

data_hurto_tidy$municipio <- as.factor(sapply(data_hurto_tidy$municipio, remove_capital))
str(data_hurto_tidy)
```

Se cambian todos los `-` por `NA` y se eliminan las observaciones con por lo menos un `NA`.

```{r nas}
which(names(summary(data_hurto_tidy$clase_de_sitio)) == "-")

data_hurto <- data_hurto_tidy
data_hurto[data_hurto_tidy == "-"] <- NA
data_hurto <- data_hurto[complete.cases(data_hurto), ]

str(data_hurto)
```

## Poblacion por municipio

Dejamos:

* MPIO que es el nombre del municipio
* X2017 que es la poblacion por municipio en 2017

```{r clean_minicipios}
target_columns <- c("MPIO", "X2017")
data_municipios_tidy <- data_municipios_raw[, which(colnames(data_municipios_raw) %in% target_columns)]

str(data_municipios_tidy)
```

Normalizamos el nombre de cada columna

```{r norm_municipios}
colnames(data_municipios_tidy) <- c("municipio", "poblacion_2017")
str(data_municipios_tidy)
```

Convertimos la columna poblacion_2017 en numerica

```{r types_municipios}
factor_to_int <- function(a_factor) {
  a_char <- as.character(a_factor)
  no_commas <- gsub(",", "", a_char)
  num <- as.integer(no_commas)

  return(num)
}

data_municipios_tidy$poblacion_2017 <- sapply(data_municipios_tidy$poblacion_2017, factor_to_int)
data_municipios_tidy$municipio <- sapply(data_municipios_tidy$municipio, toupper)

str(data_municipios_tidy)
```

Eliminamos la fila que tiene el total nacional

```{r remove_total}
data_municipios_tidy <- data_municipios_tidy[data_municipios_tidy$municipio != "TOTAL NACIONAL", ]

str(data_municipios_tidy)
```

Eliminar la coma de `BOGOTA, D.C`

```{r rem_bog}
bogota_row <- data_municipios_tidy[data_municipios_tidy$municipio == "BOGOTÁ, D.C.", ]
bogota_row$municipio <- c("BOGOTÁ D.C.")

data_municipios_tidy[data_municipios_tidy$municipio == "BOGOTÁ, D.C.", ] <- bogota_row

data_municipios <- data_municipios_tidy
```

## Educacion

Eliminamos la columna `CÓDIGO_ETC` 

```{r clean_edu}
data_educacion_tidy <- data_educacion_raw

data_educacion_tidy <- data_educacion_tidy[, -which(colnames(data_educacion_tidy) == "CÓDIGO_ETC")]
str(data_educacion_tidy)
```

Normalizamos los nombres de las columnas

```{r clean_edu_col}
colnames(data_educacion_tidy) <- sapply(colnames(data_educacion_tidy), tolower)
```

Conservamos solo el año 2017 y posteriormente eliminamos la columna

```{r clean_edu_year}
data_educacion_tidy <- data_educacion_tidy[data_educacion_tidy$año == 2017, ]
data_educacion_tidy <- data_educacion_tidy[, -which(colnames(data_educacion_tidy) == "año")]

str(data_educacion_tidy)
```

Transformamos las ETC en mayuscula y removemos el (ETC)

```{r clean_edu_upper}
remove_etc <- function(city_factor) {
  city <- as.character(city_factor)
  no_capital <- gsub(" \\(ETC\\)", "", city)

  return(no_capital)
}

data_educacion_tidy$etc <- sapply(data_educacion_tidy$etc, toupper)
data_educacion_tidy$etc <- sapply(data_educacion_tidy$etc, remove_etc)
data_educacion_tidy$etc <- sapply(data_educacion_tidy$etc, remove_capital)

data_educacion <- data_educacion_tidy
```

# Pre-procesamiento

Calculamos indice por municipio...

```{r index}
hurtos_per_muni <- data_hurto %>%
  group_by(municipio) %>%
  summarize(
    cantidad_hurtos = n()
  )

muni_joined <- data_municipios %>%
  left_join(hurtos_per_muni, by = c("municipio" = "municipio"), copy = TRUE)

attach(muni_joined)
muni_joined$indice_hurtos <- (cantidad_hurtos / poblacion_2017) * 1000
detach(muni_joined)

muni_joined_sorted <- muni_joined[order(-muni_joined$poblacion_2017), ]

sum(is.na(muni_joined$cantidad_hurtos))
```

Pizza

```{r ugh}
muni_top <- head(muni_joined_sorted, 30)
muni_top_sorted <- muni_top[order(-muni_top$indice_hurtos), ]
muni_top_sorted
```

Añadimos la información del dataset de educación

```{r pre_edu}
cols_edu <- c("etc", "población_5_16", "tasa_matriculación_5_16", "cobertura_neta", "cobertura_bruta", "tamaño_promedio_de_grupo", "sedes_conectadas_a_internet", "deserción", "aprobación", "reprobación", "repitencia")

data_educacion_sub <- data_educacion[, which(colnames(data_educacion) %in% cols_edu)]

edu_joined <- muni_joined %>%
  left_join(data_educacion_sub, by = c("municipio" = "etc"), copy = TRUE)

str(edu_joined)
```

Removemos las filas con NA

```{r rem_na_edu_j}
edu_joined <- edu_joined[complete.cases(edu_joined), ] %>% filter(indice_hurtos <= 10)
str(edu_joined)
```

# Analisis Univariado

## Hurtos {.tabset .tabset-pills}

```{r uni_hurtos}
columns_f <- c("edad", "escolaridad", "dia", "municipio", "movil_agresor", "clase_de_empleado", "estado_civil")

data_hurto_f <- data_hurto[, colnames(data_hurto) %in% columns_f]

summary(data_hurto_f)
```

Se utilizara la siguiente funcion para graficar los factores del data set.

```{r uni_fact_func}
plot_factor <- function(data, column, top = 30) {
  group_count <- data %>%
    group_by_(column) %>%
    summarise(
      cantidad_hurtos = n()
    ) %>%
    arrange(desc(cantidad_hurtos)) %>%
    top_n(top)

  ggplot(group_count) +
    geom_bar(
      aes_string(x = paste0("reorder(", column, ", cantidad_hurtos)"), y = "cantidad_hurtos"),
      stat = "identity"
    ) +
    coord_flip() +
    labs(x = column, y = "Cantidad de hurtos reportados") +
    theme(axis.text.y = element_text(size = (rel(0.8))))
}
```

### Municipio

```{r uni_muni, warning=FALSE}
plot_factor(data_hurto_f, "municipio", 20)
```

### Día

```{r uni_dia, warning=FALSE}
plot_factor(data_hurto_f, "dia")
```

### Móvil Agresor

```{r uni_movil, warning=FALSE}
plot_factor(data_hurto_f, "movil_agresor", 20)
```

### Estado Civil

```{r uni_estado, warning=FALSE}
plot_factor(data_hurto_f, "estado_civil")
```

### Clase de Empleado

```{r uni_clase, warning=FALSE}
plot_factor(data_hurto_f, "clase_de_empleado", 20)
```

### Escolaridad

```{r uni_esc, warning=FALSE}
plot_factor(data_hurto_f, "escolaridad")
```

### Edad

```{r uni_edad}
edad_count <- data_hurto_f %>%
  group_by(edad) %>%
  summarise(
    cantidad_hurtos = n()
  )

ggplot(edad_count) +
  geom_point(aes(x = edad, y = cantidad_hurtos))
```

Existen unos datos atipicos de edades mayores a 100, los eliminamos par visualizar la distribucion resultante

```{r uni_edad_fix}
edad_count_fix <- edad_count %>%
  filter(edad < 100)

ggplot(edad_count_fix) +
  geom_point(aes(x = edad, y = cantidad_hurtos))
```

## Educación {.tabset .tabset-pills}

### Población entre 5 y 16 años

```{r uni_edu_pob}
ggplot(data_educacion) +
  geom_point(aes(x = reorder(etc, población_5_16), y = población_5_16)) +
  coord_flip()
```

### Tasa matriculacion entre 5 y 16 años

```{r uni_edu_tasa}
ggplot(data_educacion) +
  geom_point(aes(x = reorder(etc, tasa_matriculación_5_16), y = tasa_matriculación_5_16)) +
  coord_flip()
```

### Cobertura neta

```{r uni_edu_con}
ggplot(data_educacion) +
  geom_point(aes(x = reorder(etc, cobertura_neta), y = cobertura_neta)) +
  coord_flip()
```

### Cobertura bruta

```{r uni_edu_cobb}
ggplot(data_educacion) +
  geom_point(aes(x = reorder(etc, cobertura_bruta), y = cobertura_bruta)) +
  coord_flip()
```

### Tamaño promedio de grupo

```{r uni_edu_tam}
ggplot(data_educacion) +
  geom_point(aes(x = reorder(etc, tamaño_promedio_de_grupo), y = tamaño_promedio_de_grupo)) +
  coord_flip()
```

### Sedes conectadas a internet

```{r uni_edu_sed}
ggplot(data_educacion) +
  geom_point(aes(x = reorder(etc, sedes_conectadas_a_internet), y = sedes_conectadas_a_internet)) +
  coord_flip()
```

### Deserción

```{r uni_edu_des}
ggplot(data_educacion) +
  geom_point(aes(x = reorder(etc, deserción), y = deserción)) +
  coord_flip()
```

### Aprobación

```{r uni_edu_ap}
ggplot(data_educacion) +
  geom_point(aes(x = reorder(etc, aprobación), y = aprobación)) +
  coord_flip()
```

### Reprobación

```{r uni_edu_rep}
ggplot(data_educacion) +
  geom_point(aes(x = reorder(etc, reprobación), y = reprobación)) +
  coord_flip()
```

### Repitencia

```{r uni_edu_repi}
ggplot(data_educacion) +
  geom_point(aes(x = reorder(etc, repitencia), y = repitencia)) +
  coord_flip()
```

# Analisis Multivariado

```{r multi}
edu_joined

ggplot(edu_joined) +
  geom_point(aes(x = tasa_matriculación_5_16, y = indice_hurtos))
```
