---
title: Analisis Exploratorio de Hurtos en Colombia
author: Lina Marcela Quintero - Felipe Clement Santacruz
date: "`r Sys.Date()`"
output:
  html_document:
    toc: true
    toc_depth: 3
    number_sections: true
    theme: yeti
    highlight: tango
---

```{r libs, include=FALSE}
library(tidyverse)
library(ggplot2)
library(dplyr)
library(pastecs)
library(psych)
library(ggcorrplot)
library(fastDummies)
library(scales)
```

# Carga de Datos

Aqui cargamos los datos de las fuentes blah blah...

## Hurto 2017

```{r load_hurto}
data_hurto_raw <- read.csv("hurto.csv")
str(data_hurto_raw)
```

## Pobloacion por Municipio

```{r load_municipios}
data_municipios_raw <- read.csv("municipios.csv")
str(data_municipios_raw)
```

# Limpieza Dataset Hurto

Limpiaremos blah...

## Hurto 2017

Se eliminan las columnas:

* `Fecha`, blah...
* `Hora`
* `Barrio`
* `País.de.nacimiento`
* `Profesión`
* `Código.DANE`
* `Cantidad`

```{r delete_hurtos}
removable_columns <- c("Fecha", "Hora", "Barrio", "País.de.nacimiento", "Profesión", "Código.DANE", "Cantidad")

data_hurto_tidy <- data_hurto_raw[,-which(colnames(data_hurto_raw) %in% removable_columns)]

str(data_hurto_tidy)
```

Normalizamos los nombres de las columnas.

```{r norm_hurtos}
colnames(data_hurto_tidy) <- c("departamento", "municipio", "dia", "zona", "clase_de_sitio", "arma_empleada", "movil_agresor", "movil_victima", "edad", "sexo", "estado_civil", "clase_de_empleado", "escolaridad")

str(data_hurto_tidy)
```

Se elimina `(CT)` de los datos en la columna `Municipio`.

```{r clean_hurto}
remove_capital <- function(city_factor) {
  city <- as.character(city_factor)
  no_capital <- gsub(" \\(CT\\)", "", city)
  
  return(no_capital)
}

data_hurto_tidy$municipio <- as.factor(sapply(data_hurto_tidy$municipio, remove_capital))
str(data_hurto_tidy)
summary(data_hurto_tidy)
```

Se cambian todos los `-` por `NA` y se eliminan las observaciones con por lo menos un `NA`.

```{r nas}
which(names(summary(data_hurto_tidy$clase_de_sitio)) == '-')

data_hurto <- data_hurto_tidy
data_hurto[data_hurto_tidy == "-"] <- NA
data_hurto <- data_hurto[complete.cases(data_hurto),]

str(data_hurto)
```

## Poblacion por municipio

Dejamos:

* MPIO que es el nombre del municipio
* X2017 que es la poblacion por municipio en 2017

```{r clean_minicipios}
target_columns <- c("MPIO", "X2017")
data_municipios_tidy <- data_municipios_raw[, which(colnames(data_municipios_raw) %in% target_columns)]

str(data_municipios_tidy)
```

Normalizamos el nombre de cada columna

```{r norm_municipios}
colnames(data_municipios_tidy) <- c("municipio", "poblacion_2017")
str(data_municipios_tidy)
```

Convertimos la columna poblacion_2017 en numerica

```{r types_municipios}
factor_to_int <- function(a_factor) {
  a_char <- as.character(a_factor)
  no_commas <- gsub(",", "", a_char)
  num <- as.integer(no_commas)

  return(num)
}

data_municipios_tidy$poblacion_2017 <- sapply(data_municipios_tidy$poblacion_2017, factor_to_int)
data_municipios_tidy$municipio <- sapply(data_municipios_tidy$municipio, toupper)

str(data_municipios_tidy)
```

Eliminamos la fila que tiene el total nacional

```{r remove_total}
data_municipios_tidy <- data_municipios_tidy[data_municipios_tidy$municipio != "TOTAL NACIONAL",]

str(data_municipios_tidy)
```

Eliminar la coma de `BOGOTA, D.C`

```{r rem_bog}
bogota_row <- data_municipios_tidy[data_municipios_tidy$municipio == "BOGOTÁ, D.C.",]
bogota_row$municipio <- c("BOGOTÁ D.C.")

data_municipios_tidy[data_municipios_tidy$municipio == "BOGOTÁ, D.C.",] <- bogota_row

data_municipios <- data_municipios_tidy
```

# Pre-procesamiento

Calculamos indice por municipio...

```{r index}
hurtos_per_muni <- data_hurto %>%
  group_by(municipio) %>%
  summarize(
    cantidad_hurtos = n()
  )

muni_joined <- data_municipios %>%
  left_join(hurtos_per_muni, by = c("municipio" = "municipio"), copy = TRUE)

attach(muni_joined)
muni_joined$indice_hurtos <- (cantidad_hurtos / poblacion_2017) * 1000
detach(muni_joined)

muni_joined_sorted <- muni_joined[order(-muni_joined$poblacion_2017),]

sum(is.na(muni_joined$cantidad_hurtos))
```

```{r ugh}
muni_top <- head(muni_joined_sorted, 30)
muni_top_sorted <- muni_top[order(-muni_top$indice_hurtos),]
muni_top_sorted
```

# Analisis Lina

##Analisis univariado dataset hurto {.tabset .tabset-pills}
Aquí se tiene el analisis univariado para las siguientes variables:
*Departamento
*Zona
*Clase.sitio
*arma empleada
*movil victima
*sexo

A continuación empezamos a analizar cada una de las variables listadas.
Vamos a observar como esta la distribución de estos datos

```{r uni_hurtos_l}

columns_f_l <- c("municipio","departamento", "zona", "dia", "clase_de_sitio", "arma_empleada", "movil_victima", "sexo")
data_hurto_f_l <- data_hurto[, colnames(data_hurto) %in% columns_f_l]
summary(data_hurto_f_l)
```
```{r uni_fact_func_l}
plot_factor <- function(data, column, top = 30) {
  group_count <- data %>%
    group_by_(column) %>%
    summarise(
      cantidad_hurtos = n()
    ) %>%
    arrange(desc(cantidad_hurtos)) %>%
    top_n(top)
  ggplot(group_count) +
    geom_bar(
      aes_string(x = paste0("reorder(", column, ", cantidad_hurtos)"), y = "cantidad_hurtos"),
      stat = "identity"
    ) +
    coord_flip() +
    labs(x = column, y = "Cantidad de hurtos reportados") +
    theme(axis.text.y = element_text(size = (rel(0.8))))
}
```
###municipio
```{r uni_hurto_muni, warning=FALSE}
plot_factor(data_hurto_f_l, "municipio", 20)
```

###Departamentos
```{r uni_hurto_departamento, warning=FALSE}
plot_factor(data_hurto_f_l, "departamento", 20)
```

###Zona
```{r uni_hurto_zona, warning=FALSE}
plot_factor(data_hurto_f_l, "zona", 20)
```

###Clase de sitio
```{r uni_hurto_clase_de_sitio, warning=FALSE}
plot_factor(data_hurto_f_l, "clase_de_sitio", 20)
#summary(data_hurto_tidy$clase_de_sitio) #esta da un output muy largo
```

###Arma empleada
```{r uni_hurto_arma, warning=FALSE}
plot_factor(data_hurto_f_l, "arma_empleada", 20)
```

###Movil Víctima
```{r uni_hurto_movil, warning=FALSE}
plot_factor(data_hurto_f_l, "movil_victima", 20)
```

###Sexo
```{r uni_hurto_Sexo, warning=FALSE}
plot_factor(data_hurto_f_l, "sexo", 20)
```

##Analisis multivariado dataset hurto {.tabset .tabset-pills}
----------
Analicemos la relación entre las variables:
+bla
+bla
+bla

```{r multi_hurtos_l}

hurtos_per__muni_sexo <- data_hurto_tidy %>%
  group_by(municipio,sexo) %>%
  summarize(
    cantidad_hurtos=n()
  )
  
hurtos_per__muni_sexo <- data_hurto_tidy %>%
  group_by(municipio,sexo) %>%
  summarize(
    cantidad_hurtos=n()
  )
head(hurtos_per__muni_sexo)

multi_muni_joined <- muni_top_sorted %>%
  left_join(hurtos_per__muni_sexo, by = c("municipio" = "municipio"), copy = TRUE)

head(multi_muni_joined)

sexo_spread <- data_hurto %>%
  count(municipio, sexo) %>%
  group_by(municipio) %>%
  mutate(prop = n / sum(n)) %>%
  select(-n) %>%
  spread(key = sexo, value = prop)

head(sexo_spread)
```


# Dataset Incautación armas de fuego 2017

```{r load_fuego}
data_incauta_raw <- read.csv("Incautafuego_2017.csv")
str(data_incauta_raw)
head(data_incauta_raw)
```
## Limpieza Dataset sobre armas incautadas en 2017

Se procede a limpiar el data set

Se eliminan las columnas:

* `Fecha`,
* `Hora`
* `Permiso`
* `Código.DANE`
* `Cantidad`

```{r delete_fuego}
removable_columns_2 <- c("FECHA", "HORA", "PERMISO", "CÓDIGO.DANE", "CANTIDAD")

data_incauta_tidy <- data_incauta_raw[,-which(colnames(data_incauta_raw) %in% removable_columns_2)]

str(data_incauta_tidy)
```
Normalizamos los nombres de las columnas.

```{r norm_fuego}
colnames(data_incauta_tidy) <- c("departamento", "municipio", "dia","clase_de_arma", "zona", "clase_de_sitio")
str(data_incauta_tidy)
```

##Analisis univariado dataset Armas {.tabset .tabset-pills}
Aquí se tiene el analisis univariado para las siguientes variables:
*Departamento
*Municipio
*Día
*Clase de arma
*Zona
*Clase de sitio

A continuación empezamos a analizar cada una de las variables listadas.
Vamos a observar como esta la distribución de estos datos

```{r uni_armas_l}
data_armas<-data_incauta_tidy
columns_f_l_armas <- c("departamento", "municipio", "dia","clase_de_arma", "zona", "clase_de_sitio")
data_hurto_f_l_armas <- data_armas[, colnames(data_armas) %in% columns_f_l_armas]
summary(data_hurto_f_l_armas)
```
```{r uni_fact_func_l_armas}
plot_factor <- function(data, column, top = 30) {
  group_count <- data %>%
    group_by_(column) %>%
    summarise(
      cantidad_armas = n()
    ) %>%
    arrange(desc(cantidad_armas)) %>%
    top_n(top)
  ggplot(group_count) +
    geom_bar(
      aes_string(x = paste0("reorder(", column, ", cantidad_armas)"), y = "cantidad_armas"),
      stat = "identity"
    ) +
    coord_flip() +
    labs(x = column, y = "Cantidad reportada de armas incautadas") +
    theme(axis.text.y = element_text(size = (rel(0.8))))
}
```

###Departamentos
```{r uni_armas_depto, warning=FALSE}
plot_factor(data_hurto_f_l_armas, "departamento", 20)
```

###Municipio
```{r uni_armas_muni, warning=FALSE}
plot_factor(data_hurto_f_l_armas, "municipio", 20)
```

###Día
```{r uni_armas_dia, warning=FALSE}
plot_factor(data_hurto_f_l_armas, "dia", 20)
```

###Clase de arma empleada
```{r uni_armas_clase_de_arma, warning=FALSE}
plot_factor(data_hurto_f_l_armas, "clase_de_arma", 20)
```

###Zona
```{r uni_armas_zona, warning=FALSE}
plot_factor(data_hurto_f_l_armas, "zona", 20)
```

###Clase de sitio
```{r uni_armas_clase_de_sitio, warning=FALSE}
plot_factor(data_hurto_f_l_armas, "clase_de_sitio", 20)
```
